臺灣彰化地方法院刑事判決　　　　　　　 96年度訴字第600號
公　訴　人　臺灣彰化地方法院檢察署檢察官
被　　　告　甲○○
上列被告因違反毒品危害防制條例案件，經檢察官提起公訴（96
年度毒偵字第1285號），被告於本院準備程序就被訴事實為有罪
之陳述，經本院合議庭裁定由受命法官獨任進行簡式審判程序，
茲判決如下：
    主    文
甲○○施用第一級毒品，累犯，處有期徒刑柒月。
    事    實
一、甲○○前於民國86年間因違反肅清煙毒條例等案件，經本院
    於86年10月13日以86 年度訴字第786 號判處有期徒刑3 年1
    月、4 月，應執行有期徒刑3 年2 月確定，嗣經入監服刑，
    於88年5 月13日因縮短刑期假釋出監，並遭撤銷假釋，應執
    行殘刑1 年7 月29日。又於90年間因施用毒品案件，經本院
    於90年9 月16日，以90年度訴字第980 號判處有期徒刑1 年
    3 月確定，嗣被告入監接續執行撤銷假釋之殘刑及上開罪刑
    ，於94年1 月5 日縮短刑期假釋出監並付保護管束，並於94
    年4 月24日假釋期滿未經撤銷，視為執行完畢；另因本次施
    用毒品犯行，經本院裁定觀察、勒戒後，認有繼續施用毒品
    之傾向，再經本院於90年7 月6 日以90年度毒聲字第2691號
    裁定送強制戒治，而於91年7 月6 日執行完畢釋放。詎仍不
    知悛悔，基於施用第一級毒品海洛因之犯意，於96年1 月19
    日晚上8 時許，在其位於彰化縣彰化市○○里○○路○ 段21
    號之1 住處房間內，以將海洛因摻水稀釋後置入針筒中注射
    之方式，施用第一級毒品海洛因1 次。嗣於96年1 月23日上
    午8 時13分許，為警通知至彰化縣警察局彰化分局接受尿液
    採驗，將其尿液送驗後，結果呈嗎啡陽性反應，始悉上情。
二、案經彰化縣警察局彰化分局報請臺灣彰化地方法院檢察署檢
    察官偵查起訴。
    理    由
一、除被告所犯為死刑、無期徒刑、最輕本刑為3 年以上有期徒
    刑之罪或高等法院管轄第1審案件者外，於前條第1項程序進
    行中，被告先就被訴事實為有罪之陳述時，審判長得告知被
    告簡式審判程序之旨，並聽取當事人、代理人、辯護人及輔
    佐人之意見後，裁定進行簡式審判程序；除簡式審判程序及
    簡易程序案件外，第1審應行合議審判，刑事訴訟法第273條
    之1 第1 項、第284 條之1 分別定有明文。本件被告甲○○
    所犯係死刑、無期徒刑、最輕本刑為3 年以上有期徒刑之罪
    或高等法院管轄第1 審案件以外之罪，並於本院行準備程序
    時就被訴事實為有罪之陳述，本院合議庭依前揭規定，經評
    議結果，裁定改由受命法官獨任行簡式審判程序，合先敘明
    。
二、上開事實，業據被告甲○○於警詢、本院準備程序及審理時
    坦承不諱（見臺灣彰化地方法院檢察署96年度毒偵字第1285
    號卷第5 、6 頁，本院96 年度訴字第600 號卷第19、25-27
    頁），且查：
（一）被告尿液經以氣相層析質譜儀（即ＧＣ／ＭＳ）方法檢驗
      結果，確均呈第一級毒品海洛因於人體代謝後之嗎啡陽性
      反應，有應受尿液採驗人尿液檢體採集送驗紀錄表、詮昕
      科技股份有限公司96年2 月6 日第00000000號濫用藥物尿
      液檢驗報告各1 紙附卷足證（見臺灣彰化地方法院檢察署
      96年度毒偵字第1285號卷第7 、8 頁），是認被告自白核
      與事實相符。
（二）依鑑識實務，按海洛因施用入人體後水解還原成嗎啡，再
      循嗎啡之代謝方式排出體外，且吸食或施打煙毒者，經人
      體代謝作用於8 小時內，即有30％之量排出，24小時之後
      ，續有約剩餘量之90％再排出，72小時之後仍有剩餘微量
      排出，吸食或施打者個人體質不同，其排出時間亦會有差
      異。是依上開說明，佐以被告前揭尿液檢驗報告，被告自
      白於前揭時間施用第一級毒品海洛因1 次等語，足認被告
      自白核與事實相符，堪可採為論罪科刑之依據。
（三）被告前於90年間因施用毒品案件，經本院裁定觀察、勒戒
      後，認有繼續施用毒品之傾向，再經本院於90年7 月6 日
      以90年度毒聲字第2691號裁定送強制戒治，而於91年7 月
      6 日執行完畢釋放，有臺灣高等法院被告前案紀錄表及臺
      灣彰化地方法院檢察署刑案資料查註紀錄表各1 份在卷可
      按，其於前開觀察、勒戒、強制戒治執行完畢後，5 年內
      再犯本案施用第一級毒品之犯行，與毒品危害防制條例第
      23條第2 項之規定相符。本件事證明確，被告犯行堪以認
      定，應予依法論科。
三、核被告甲○○所為，係犯毒品危害防制條例第10條第1 項之
    施用第一級毒品罪。其施用第一級毒品而持有第一級毒品之
    低度行為，為施用第一級毒品之高度行為所吸收，不另論罪
    。又被告前於86年間因違反肅清煙毒條例等案件，經本院於
    86年10月13日以86年度訴字第786 號判處有期徒刑3 年1 月
    、有期徒刑4 月，應執行有期徒刑3 年2 月確定，嗣經入監
    服刑，於88年5 月13日因縮短刑期假釋出監，並遭撤銷假釋
    ，應執行殘刑1 年7 月29日。又於90年間因施用毒品案件，
    經本院於90年9 月16日，以90年度訴字第980 號判處有期徒
    刑1 年3 月確定，嗣被告入監接續執行撤銷假釋之殘刑及上
    開罪刑，於94年1 月5 日縮短刑期假釋出監並付保護管束，
    並於94年4 月24日假釋期滿未經撤銷，視為執行完畢，此有
    臺灣高等法院被告前案紀錄表及臺灣彰化地方法院檢察署刑
    案資料查註紀錄表各1 份在卷可考。其於受有期徒刑執行完
    畢後，5 年以內故意再犯有期徒刑以上之本罪，為累犯，應
    依刑法第47 條 第1 項規定，加重其刑。爰審酌被告前因施
    用毒品犯行曾經觀察、勒戒、強制戒治，竟又再行施用毒品
    ，顯然其意志力薄弱，迄未戒除毒癮，無視於毒品對於自身
    健康之戕害及國家對於杜絕毒品犯罪之禁令，惡性非輕，惟
    兼衡被告施用第一級毒品之手段，次數僅1 次，且其犯行性
    質上乃屬對自我身心健康之自戕行為，尚未嚴重破壞社會秩
    序、侵害他人權益，及犯後坦承犯行等一切情狀，量處如主
    文所示之刑。
四、至臺灣彰化地方法院檢察署96年度毒偵字第1920號移送併案
    審理意旨略以：被告於96年2 月28日晚上8 時30分許，在其
    位於彰化縣彰化市○○里○○路○ 段21號之1 住處，有施用
    第一級毒品海洛因1 次之事實。因施用毒品本身即具有成癮
    性，且施用行為本身即有反覆之性質，故被告多次密集施用
    第一級毒品海洛因之犯行，在法律評價上應屬於包括一罪的
    集合犯。上開同一被告所涉施用第一級毒品海洛因之犯行，
    與本案係屬實質上一罪關係，應移送本院併案審理等語。
（一）按刑法第56條連續犯之規定業於94年2月2日修正公布刪除
      ，並於95年7月1日施行，而依新法對於上開反覆實施犯罪
      模式之對應處置，除合於「接續犯」或「包括一罪」之情
      形外，則僅能依數罪併罰之規定個別處斷。依最高法院86
      年臺上字第3295號判例意旨，數行為於同時同地或密切接
      近之時地實施，侵害同一之法益，各行為之獨立性極為薄
      弱，依一般社會健全觀念，在時間差距上，難以強行分開
      ，在刑法評價上，以視為數個舉動之接續施行，合為包括
      之一行為予以評價，較為合理，方屬接續犯之範疇，足見
      「接續犯」之成立，係以時、空密接性為前提要件，即透
      過對於同一法益之同種類侵害行為繼續不間斷之實行，業
      已稀釋個別行為之獨立性，致使刑法評價時將之視為單一
      、整體之犯罪行為，以符合社會一般人對於行為概念之認
      知，並與行為人之犯罪目的相互結合；至於學理上「包括
      一罪」概念中，與施用毒品之犯罪型態較有關聯者，應屬
      「集合犯」之態樣，此即依一般社會通念，特定犯罪行為
      具有反覆實施之特性，立法者於制定刑罰法律之初，亦已
      認知該種行為類型之反覆性，而有意藉由法條中客觀構成
      要件之行為要素，涵括上開具有反覆實施特性之數個犯罪
      行為，仍僅接受一次刑法之評價為已足；然施用毒品犯罪
      ，或為零星偶一之施用，是自難認立法者於制定刑罰法律
      之初，已認知該種行為類型之反覆性，且有意藉由法條中
      客觀構成要件之行為要素，涵括上開具有反覆實施特性之
      數個犯罪行為，況海洛因屬中樞神經抑制劑，使用者固會
      對其產生生理及心理之依賴性，惟施用者是否因而對海洛
      因習慣成癮，仍應視施用者之施用劑量、施用頻率及個人
      耐藥性等因素而定。
（二）觀乎被告於本院審理中自承：其曾以將海洛因摻水稀釋後
      置入針筒中注射之方式，或以將海洛因摻入香菸中點燃吸
      食煙霧之方式施用第一級毒品海洛因等語（見本院96年度
      訴字第600 號卷第26頁），被告每次施用第一級毒品海洛
      因之方式並非一致，且施用海洛因是否業已習慣成癮，尚
      有疑義，卷內亦無相關資料足以佐證，尚難僅憑被告之自
      白遽為認定，是上開併辦意旨，本院實難憑採。又觀諸併
      案部分即被告於96年2 月28日晚上8 時30分許施用海洛因
      之犯行，距起訴部分之施用時點，相距2 個月餘，該次犯
      行與經起訴論罪部分之犯行間，係明顯可分而具有獨立性
      ，核與前揭最高法院86年臺上字第3295號判例所稱「數行
      為於同時同地或密切接近之時地實施」之特性並不相符，
      亦難認合於「接續犯」之前提要件。
（三）檢察官移送併案審理部分之被告所為，既應依新法處斷，
      而該次施用海洛因之犯行亦應評價為獨立行為，是自當論
      以數罪而分論處罰，本院無從併予審究，此部分應退由檢
      察官另行處理。
據上論斷，應依刑事訴訟法第273 條之1第1項、第299條第1項前
段，毒品危害防制條例第10條第1 項、第23條第2 項，刑法第11
條前段、第47條第1 項，判決如主文。
本案經檢察官吳芙如到庭執行職務。
中　　華　　民　　國　　96　　年　　5 　　月　　18　　日
                  刑事第八庭    法  官  林秉暉
以上正本證明與原本無異。
如不服本判決，應於判決送達後10日內，向本院提出上訴狀 (須
附繕本)。
中　　華　　民　　國　　96　　年　　5 　　月　　18　　日
                                書記官  梁高賓
毒品危害防制條例第10條第1項
施用第一級毒品者，處 6 月以上 5 年以下有期徒刑。
